【裁判字號】    90,易,2887
【裁判日期】    900824
【裁判案由】    家庭暴力防治法
【裁判全文】
臺灣高雄地方法院刑事判決                          九十年度易字第二八八七號
    公  訴  人  臺灣高雄地方法院檢察署檢察官
    被      告  乙○○
    選任辯護人  邱佩芳律師
右列被告因傷害案件，經檢察官提起公訴（九十年度偵字第一四二四號），本院判決
如左：
    主  文
乙○○傷害人之身體，處拘役參拾日，如易科罰金，以參佰元折算壹日。
    事  實
一、乙○○尚無前科，與甲○○係兄弟，有家庭暴力防治法第三條第四款所定之家庭
    成員關係，因析分家產一事二人意見不合，生有怨隙，於民國八十九年十月十三
    日上午八時許，在高雄市立殯儀館其母親出殯靈堂前，甲○○前往，竟不發一語
    而由其肩負之背包內取出一木棍（約與肩膀同寬之長度，未扣案），在靈堂前方
    之親友招待處，毆打其侄子楊欣凡、林展慶二人成傷（傷害部份均未據告訴），
    楊欣凡、林展慶二人隨即閃躲於旁未加反擊，乙○○聞聲自靈堂內走出，見狀乃
    與甲○○發生推拉，乙○○遭甲○○擊中左肩淤血（傷害部份亦未據告訴），然
    乙○○並順勢推甲○○且以拳頭擊中甲○○頭部，致甲○○倒地並因而受有頭部
    裂傷、腦震盪等傷害。
二、案經甲○○訴由台灣高雄地方法院檢察署檢察官偵查起訴。
    理  由
一、訊之被告乙○○對於在上開時地與告訴人甲○○發生衝突固不諱言，惟辯稱：「
    當時聽聞聲響，只是要分開甲○○，不讓他打楊欣凡等人而已，甲○○身上的傷
    是因他自己站不穩跌到地上所致」云云，惟查上開事實，業據告訴人甲○○於偵
    查、審理中指訴綦詳，核其歷次指訴情節大致相符，復有高雄榮民總醫院驗傷診
    斷證明書一紙附卷可稽，證人楊欣凡、林展慶、蔡玲鶯等人亦均於本院審理時均
    証述：當日靈堂前確實有發生爭執而甲○○有倒地之情形，雖均稱不知甲○○為
    何倒地云云，然觀告訴人甲○○檢附之傷單，受有頭部裂傷之傷情，堪認告訴人
    所稱被被告以拳頭擊中頭部一情屬實，再觀被告檢附之自己及林展慶、楊欣凡等
    人之驗傷單，堪認當時於一片混亂中，被告應有出手傷人之舉，被告所辯解不知
    告訴人自己為何跌倒云云，屬避重就輕之詞，不足採信，罪證明確，犯行堪以認
    定。
二、核被告所為，係犯刑法第二百七十七條第一項之傷害罪。審酌被告尚無前科，發
    生爭執自己亦受有傷害，有所損傷，尚無提出告訴，且一時情急而出手，告訴人
    與被告於自己母親靈堂前爭執均有不該且損及孝道等及其犯罪之目的、手段，告
    訴人受傷之程度尚非嚴重，犯後態度尚稱良好等一切情狀，爰量處如主文所示之
    刑，並諭知易科罰金之折算標準。又按刑法第四十一條第一項業於九十年一月十
    日修正公布，同年一月十二日生效，其修正後規定為：「犯最重本刑為五年以下
    有期徒刑之刑之罪，而受六個月以下有期徒刑或拘役之宣告者，因身體、教育、
    職業、家庭之關係或其他正當事由，執行顯有困難者，得以一元以上三元以下折
    算一日，易科罰金。但確因不執行所宣告之刑，難收矯正之效，或難以維持法秩
    序者，不在此限。」被告所犯之罪，其最高本刑係有期徒刑三年，本屬得宣告易
    科罰金之範圍，但因新法加有但書規定，對被告而言，自屬不利，依刑法第二條
    第一項但書規定，本件仍適用修正前之刑法第四十一條之規定而為宣告易科罰金
    之折算標準，併此敘明。
據上論斷，應依刑事訴訟法第二百九十九條第一項前段，刑法第二條第一項但書、第
二百七十七條第一項、修正前第四十一條，罰金罰鍰提高標準條例第一條前段、第二
條，判決如主文。
本案經檢察官劉宗慶到庭執行職務。
中    華    民    國      九十      年       八       月     二十四     日
                                    臺灣高雄地方法院刑事第三庭
                                        法  官  簡  志  瑩
右正本證明與原本無異。
如不服本判決，應於判決送達後十日內，向本院提出上訴狀。
                                        書記官  林  宜  正
中    華    民    國      九十      年       八       月     二十八     日


司法院資訊處製作；財團法人民間司法改革基金會備份。
